臺灣桃園地方法院刑事判決
111年度金訴字第578號
公  訴  人  臺灣桃園地方檢察署檢察官 
被      告  蔡倚男


上列被告因詐欺等案件，經檢察官提起公訴（111年度偵字第349
73號），被告就被訴事實為有罪之陳述，本院合議庭裁定由受命
法官獨任以簡式審判程序進行審理，判決如下：
    主  文
蔡倚男犯三人以上共同詐欺取財罪，處有期徒刑壹年陸月。未扣
案犯罪所得新臺幣柒仟元沒收，於全部或一部不能沒收或不宜執
行沒收時，追徵其價額。扣案如附表編號1所示之物沒收。
    事實及理由
一、本件犯罪事實及證據，除證據部分補充「被告蔡倚男於本院
    準備程序及審理中之自白」外，其餘均與臺灣桃園地方檢察
    署檢察官起訴書之記載相同，茲引用如附件。
二、論罪科刑：
  ㈠核被告蔡倚男所為，均係犯刑法第339條之4第1項第2款之三
    人以上共同詐欺取財罪、洗錢防制法第14條第1項之洗錢罪
    、組織犯罪防制條例第3 條第1 項後段參與犯罪組織罪。被
    告與徐義忠、Telegram暱稱「陳冠c」之人及其餘真實姓名
    年籍不詳之成年詐欺集團成員間，就本件犯行有犯意聯絡及
    行為分擔，應論以共同正犯。被告依詐騙集團成員指示實施
    收取並轉交詐騙款項之行為，其目的單一，且有局部同一性
    ，自係以1行為而觸犯上開各罪名，應依刑法第55條規定，
    從一重之三人以上共同詐欺取財罪論處。
　㈡爰以行為人之責任為基礎，審酌被告正值青壯，不思以正途
    賺取錢財，竟以上揭三人以上共同詐欺取財、洗錢及參與犯
    罪組織之行為獲取不法所得，造成告訴人因而受有嚴重損失
    ，所為實屬不該，並斟酌被告犯後迄今承認犯行但未與告訴
    人和解或支付任何賠償之犯後態度、暨被告教育程度為高職
    肄業、平日工作為加油站員工、自述家庭經濟狀況勉持、前
    未有前案犯罪紀錄等一切情狀，量處如主文所示之刑，以示
    懲警。
三、沒收：
　㈠查未扣案被告因本件犯行取得之報酬7,000元，屬被告因犯罪
    所取得之財物，應依刑法第38條之1第1項前段規定，就未扣
    案且尚未實際發還告訴人之上開犯罪所得宣告沒收；並適用
    刑法第38條之1 第3 項規定，諭知於全部或一部不能沒收或
    不宜執行沒收時，追徵其價額。
  ㈡扣案如附表編號1所示之物，係被告用以與詐騙集團上游成員
    聯繫所用之公機乙情，業經被告於本院審理時供承明確（見
    本院金訴字第43頁），屬被告所有供本案犯罪所用之物，爰
    依刑法第38條第2 項前段之規定宣告沒收。至扣案如附表編
    號2所示之物，依被告於本院審理時所述，係其個人使用之
    行動電話，並未用以從事本案犯行，且本件亦無證據可認附
    表編號2所示之物與本案犯罪有關，爰不予宣告沒收，併此
    敘明。　　
據上論斷，應依刑事訴訟法第273 條之1 第1 項、第299 條第1 
項前段（本案採判決精簡原則，僅引述程序法條），判決如主文
。
本案經檢察官郭印山提起公訴，檢察官賴心怡到庭執行職務。 
　　　　　　　　　
中　　華　　民　　國　　111 　年　　11　　月　　16　　日
                刑事第十七庭    法　官　蕭淳尹
以上正本證明與原本無異。
如不服本判決應於收受判決後20日內向本院提出上訴書狀，並應
敘述具體理由。其未敘述上訴理由者，應於上訴期間屆滿後20日
內向本院補提理由書(均須按他造當事人之人數附繕本)「切勿逕
送上級法院」。
                                書記官　陳韋伃
中　　華　　民　　國　　111 　年　　11　　月　　17　　日
附錄本案論罪科刑依據之法條：
中華民國刑法第339條之4
犯第339條詐欺罪而有下列情形之一者，處1年以上7年以下有期
徒刑，得併科1百萬元以下罰金：
一、冒用政府機關或公務員名義犯之。
二、三人以上共同犯之。
三、以廣播電視、電子通訊、網際網路或其他媒體等傳播工具，
    對公眾散布而犯之。
前項之未遂犯罰之。
洗錢防制法第14條
有第二條各款所列洗錢行為者，處7年以下有期徒刑，併科新臺
幣5百萬元以下罰金。
前項之未遂犯罰之。
前二項情形，不得科以超過其特定犯罪所定最重本刑之刑。
組織犯罪防制條例第3條
發起、主持、操縱或指揮犯罪組織者，處三年以上十年以下有期
徒刑，得併科新臺幣一億元以下罰金；參與者，處六月以上五年
以下有期徒刑，得併科新臺幣一千萬元以下罰金。但參與情節輕
微者，得減輕或免除其刑。
具公務員或經選舉產生之公職人員之身分，犯前項之罪者，加重
其刑至二分之一。
犯第一項之罪者，應於刑之執行前，令入勞動場所，強制工作，
其期間為三年。
前項之強制工作，準用刑法第九十條第二項但書、第三項及第九
十八條第二項、第三項規定。
以言語、舉動、文字或其他方法，明示或暗示其為犯罪組織之成
員，或與犯罪組織或其成員有關聯，而要求他人為下列行為之一
者，處三年以下有期徒刑，得併科新臺幣三百萬元以下罰金：
一、出售財產、商業組織之出資或股份或放棄經營權。
二、配合辦理都市更新重建之處理程序。
三、購買商品或支付勞務報酬。
四、履行債務或接受債務協商之內容。
前項犯罪組織，不以現存者為必要。
以第五項之行為，使人行無義務之事或妨害其行使權利者，亦同
。
第五項、第七項之未遂犯罰之。
附表
編號 物品名稱 數量 備註 1 IPHONE 8行動電話（含SIM卡1張） 1支 門號0000000000號  2 IPHONE 12行動電話（含SIM卡1張） 1支 門號0000000000號 
附件：
臺灣桃園地方檢察署檢察官起訴書
                                    111年度偵字第34973號
　　被　　　告　蔡倚男　男　18歲（民國00年0月0日生）
　　　　　　　　　　　　住○○市○○區○○路000號6樓之1
                        (在押中)
　　　　　　　　　　　　國民身分證統一編號：Z000000000號
上列被告因詐欺等案件，已經偵查終結，認應提起公訴，茲將犯
罪事實及證據並所犯法條分敘如下：
　　　　犯罪事實
一、蔡倚男經詐欺集團招攬，而與徐義忠(另行簽分偵辦)、Tele
    gram暱稱「陳冠c」之人及其他不詳之詐騙集團成員意圖為
    自己不法之所有，基於共同詐欺取財、洗錢等犯意聯絡，蔡
    倚男擔任「取款車手」之角色，約定以新臺幣(下同)7,000
    元為報酬，加入真實姓名年籍不詳成員至少3人以上，專以
    實施詐術行騙牟利為目的之有結構性詐欺犯罪組織。嗣該詐
    欺集團成員佯稱「臺中地檢署檢察官」之名義致電蔡綉燕，
    以其需將金融帳戶裡現金提領後並交付提款卡、金飾以利監
    管為由，再利用通訊軟體LINE傳送印有「臺灣臺中地方法院
    」之假公文訊息之詐術，致蔡綉燕陷於錯誤，而蔡綉燕於民
    國111年8月5日16時許，在桃園市○○區○○○路0段0號，將現金
    新臺幣(下同)30萬元、提款卡2張、金條2個、金鍊及金戒指
    6個等物(價值約130萬元)交付蔡倚男後，蔡倚男再聽從詐欺
    集團成員指示，將上開贓物擺放於華泰名品城2樓廁所內交
    付予該詐欺集團真實年籍不詳之收水車手，以此方式製造金
    流斷點，及掩飾、隱匿該詐騙所得之去向所在。
二、案經蔡綉燕訴由桃園市政府警察局中壢分局報告偵辦。
　　　　證據並所犯法條
一、上揭犯罪事實，業據被告蔡倚男於警詢中、偵查中坦承不諱
    ，核與告訴人蔡綉燕於警詢中之指訴相符，復有監視錄影翻
    拍照片2張、搜索暨扣押筆錄、扣押物品目錄表、「臺灣臺
    中地方法院」假公文、照片114張在卷可佐，被告犯嫌堪予
    認定。惟被告僅參與向告訴人收款之行為，無從知悉其他共
    犯詐欺手段，應無涉行使偽造公文書、冒用政府機關或公務
    員名義之加重詐欺等罪嫌。
二、核被告所為，係犯刑法第339條之4第1項第2款之三人以上共
    同犯詐欺取財等罪嫌罪嫌、洗錢防制法第14條第1項之一般
    洗錢、組織犯罪防制條例第3條第1項後段之參與犯罪組織等
    罪嫌。被告就前述犯行，與徐義忠、Telegram暱稱「陳冠c
    」之人及其他不詳之詐騙集團成員間，有犯意聯絡及行為分
    擔，請論以共同正犯。被告同時涉犯上開3罪名，為想像競
    合犯，請依刑法第55條規定，從一重之加重詐欺罪處斷。扣
    案之IPHONE 12手機、IPHONE 8手機(含SIM卡)供本案詐欺取
    財事宜所用之物，請依刑法第38條第2項前段規定宣告沒收
    。未扣案之犯罪所得7,000元，如不能發還被害人，請依刑
    法第38條之1第1項前段、第3項之規定宣告沒收，並於全部
    或一部不能沒收或不宜執行沒收時，追徵其價額。
三、依刑事訴訟法第251條第1項提起公訴。
　　此　致
臺灣桃園地方法院
中　　華　　民　　國　 111　　年　　9 　　月　　22　　日
                              檢  察  官  郭印山
本件證明與原本無異
中　　華　　民　　國　 111　　年　　9 　　月　  27    日
                              書  記  官  徐志良
所犯法條：
洗錢防制法第14條
有第二條各款所列洗錢行為者，處 7 年以下有期徒刑，併科新
臺幣 5 百萬元以下罰金。
前項之未遂犯罰之。
前二項情形，不得科以超過其特定犯罪所定最重本刑之刑。
中華民國刑法第339條之4
犯第 339 條詐欺罪而有下列情形之一者，處 1 年以上 7 年以
下有期徒刑，得併科 1 百萬元以下罰金：
一、冒用政府機關或公務員名義犯之。
二、三人以上共同犯之。
三、以廣播電視、電子通訊、網際網路或其他媒體等傳播工具，
    對公眾散布而犯之。
前項之未遂犯罰之。
組織犯罪防制條例第3條
發起、主持、操縱或指揮犯罪組織者，處 3 年以上 10 年以下
有期徒刑，得併科新臺幣 1 億元以下罰金；參與者，處 6 月以
上 5 年以下有期徒刑，得併科新臺幣 1 千萬元以下罰金。但參
與情節輕微者，得減輕或免除其刑。
具公務員或經選舉產生之公職人員之身分，犯前項之罪者，加重
其刑至二分之一。
犯第 1 項之罪者，應於刑之執行前，令入勞動場所，強制工作
，其期間為 3 年。
前項之強制工作，準用刑法第 90 條第 2 項但書、第 3 項及第
98 條第 2 項、第 3 項規定。
以言語、舉動、文字或其他方法，明示或暗示其為犯罪組織之成
員，或與犯罪組織或其成員有關聯，而要求他人為下列行為之一
者，處 3 年以下有期徒刑，得併科新臺幣 3 百萬元以下罰金：
一、出售財產、商業組織之出資或股份或放棄經營權。
二、配合辦理都市更新重建之處理程序。
三、購買商品或支付勞務報酬。
四、履行債務或接受債務協商之內容。
前項犯罪組織，不以現存者為必要。
以第 5 項之行為，使人行無義務之事或妨害其行使權利者，亦
同。
第 5 項、第 7 項之未遂犯罰之。